臺灣臺北地方法院交通事件裁定　　　 100年度交聲字第1214號
原處分機關　交通部公路總局臺北區監理所
異　議　人
即受處分人　賴政霖
上列異議人即受處分人因違反道路交通管理處罰條例事件，對於
交通部公路總局臺北區監理所中華民國100年5月11日所為之處分
（原處分案號：北監自裁字第裁40-C00000000號），聲明異議，
本院裁定如下：
    主  文
原處分撤銷。
賴政霖汽車駕駛人拒絕接受酒精濃度測試之檢定，處罰鍰新臺幣
陸萬元，年內不得考領駕駛執照。
    理  由
一、按汽車駕駛人拒絕接受酒精濃度測試之檢定者，處新臺幣（
    下同）60,000元罰鍰，並當場移置保管該汽車及吊銷該駕駛
    執照，道路交通管理處罰條例第35條第 4項前段定有明文。
    汽車駕駛人，曾依第35條第4項前段規定吊銷駕駛執照者，3
    年內不得考領駕駛執照，於汽車駕駛人係無駕駛執照駕車者
    ，亦適用之，道路交通管理處罰條例第67條第2項前段與第5
    項亦有明定。
二、原處分意旨略以：異議人即受處分人賴政霖（下稱受處分人
    ），於民國100年4月29日上午6時24分許，駕駛車牌號碼323
    5-DC號自用一般小客車（下稱系爭車輛），於新北市○○區
    ○○街（原處分誤載為景新路）380 號前，因有「拒絕接受
    酒精濃度測試之檢定（無駕駛執照）」（原舉發通知單係載
    「拒絕酒後駕駛測試」）之違規行為，經新北市政府警察局
    中和一分局南勢角派出所（下稱原舉發單位）員警當場製單
    舉發，嗣受處分人於應到案日期（100年 5月14日）前之100
    年5 月11日到案陳述意見，原處分機關乃於同日，以受處分
    人違反道路交通管理處罰條例第35條第 4項前段（原處分漏
    引前段）、第67條第2項前段與第5項（原處分漏引第67條第
    2項前段與第5項）之規定，裁處受處分人罰鍰60,000元整，
    自100年5月11日（裁決日）起 3年內不得考領駕駛執照，並
    應參加道路交通安全講習等語。
三、異議意旨略以：伊趴在方向盤上睡覺，員警卻無故要對伊進
    行酒測，伊並無駕駛該車輛之行為，故予以回絕云云。
四、經查：
(一)本件受處分人對於系爭車輛於前開時、地，遭員警盤查並要
    求對其進行酒精濃度測試之檢定，經其以未有駕駛該車輛之
    行為為由而予以拒絕，嗣經原舉發單位員警舉發、原處分機
    關裁罰等情，並不爭執，並有受處分人聲明異議狀、原處分
    機關裁決書、原舉發通知單附卷可稽（見本院卷第4至7頁、
    第9頁），則受處分人確有拒絕接受酒精濃度測試之檢定之
    事實，堪可認定。
(二)按汽車駕駛人，駕駛汽車經測試檢定有酒精濃度超過規定標
    準情形者，處新臺幣15,000元以上60,000元以下罰鍰，並當
    場移置保管該汽車及吊扣其駕駛執照1年，道路交通管理處
    罰條例第35條第1項第1款定有明文。次按警察對於已發生危
    害或依客觀合理判斷易生危害之交通工具，得予以攔停並要
    求駕駛人接受酒精濃度測試之檢定，警察職權行使法第8條
    第1項第3款著有明文，是若駕駛人拒絕接受酒精濃度測試之
    檢定，駕駛人即得依道路交通管理處罰條例第35條第4項前
    段之規定處罰。又道路交通管理處罰條例第35條第4項前段
    之規定，其立法目的在於避免汽車駕駛人以拒絕受檢之方式
    ，迴避道路交通管理處罰條例第35條第1項第1款規定之處罰
    ，且道路交通管理處罰條例第35條第4項前段所規定之處罰
    更為嚴厲，其用意在於不使拒絕酒精濃度測試檢定之駕駛人
    反而獲得寬典，否則無異鼓勵駕駛人拒絕接受測試。惟以，
    道路交通管理處罰條例第35條第1項第1款及第4項之處罰對
    象，均係「汽車駕駛人」，如行為人並非「汽車駕駛人」，
    自不得依前開規定處罰。至於所謂「汽車駕駛人」，依文義
    解釋及立法目的觀之，係指乘坐於車輛之中，得操控車輛而
    使車輛處於行進中或保持可立即行駛狀態之人。
(三)受處分人於本件舉發過程中，已向員警坦承其於查獲前有服
    用酒類，於查獲時，系爭車輛引擎並未熄火，而員警係因車
    輛之停放處有劃設紅線，復發現受處分人在駕駛座上睡覺且
    車子沒有熄火，與常情有違，方對受處分人進行盤查，並進
    而要求對受處分人施以酒精濃度測試之檢定，受處分人對於
    員警詢問有關何人駕駛車輛並停放於查獲地點等問題則未予
    回應，且於員警告知將依法對其進行酒測而提供杯水供其漱
    口時，受處分人則以並無駕駛行為而拒絕接受測試，有本院
    勘驗原舉發單位所提現場錄影光碟之勘驗筆錄在卷可參（見
    本院卷第37頁至第42頁反面）。是以，受處分人乘坐於系爭
    車輛之駕駛座，可操控該車輛，且該車輛之引擎並未熄火而
    保持可立即行駛之狀態，則受處分人顯係道路交通管理處罰
    條例第35條第1項第1款及第 4項前段規定所稱之「汽車駕駛
    人」無疑，而應依規定接受酒精濃度測試之檢定。
(四)受處分人雖認為其並無駕駛車輛之行為，然所謂「駕駛」，
    並非單指車輛行駛位移之動態情狀，亦包含駕駛人使車輛保
    持可立即行駛之狀態而車輛仍停止之靜態情狀，且依道路交
    通管理處罰條例第35條第1項第 1款與第4項前段及警察職權
    行使法第8條第1項第 3款之規定，對於汽車駕駛人是否實施
    酒精濃度測試之檢定，其判斷標準在於交通工具是否「已發
    生危害」或「依客觀合理判斷易生危害」，「已發生危害」
    標準之部分，固可以車輛是否發生肇事為判斷準據，惟「依
    客觀合理判斷易生危害」標準之部分，則需仰賴員警依其所
    受警察教育訓練及實務之經驗就個案予以判別，僅需汽車駕
    駛人行為之外觀足使員警產生汽車駕駛人有酒後駕車疑慮之
    時，即達施以酒精濃度測試之檢定門檻，而於測試檢定後，
    是否有酒精濃度超過標準、駕駛人所為能否認定為「駕駛」
    行為、或應否禁止其駕駛、得否依道路交通管理處罰條例第
    35條第1項第1款之規定予以舉發等情形，則係個案事實判斷
    之問題。本案受處分人乘坐於系爭車輛之駕駛座，且引擎並
    未熄火，已如前述，則受處分人使車輛保持可立即行駛之狀
    態，就其行為外觀之客觀判斷上，顯然已符合「駕駛」之行
    為態樣，且依前述勘驗內容所載，系爭車輛係停放於劃設有
    紅線而不應臨時停車之處，受處分人復於員警盤查時承認於
    查獲前有服用酒類，已足使員警產生受處分人是否有酒後駕
    車之疑慮，是故，受處分人縱可對於其是否在服用酒類後有
    駕駛行為表示意見，但仍不得拒絕員警對其施以酒精濃度測
    試之檢定，且依前所述，受處分人確有拒絕接受酒精濃度測
    試檢定之事實，則受處分人有原處分機關所認「拒絕接受酒
    精濃度測試之檢定」之違規行為，足堪認定。
(五)受處分人原持有普通小客車駕照，係於99年 4月20日因酒駕
    而註銷，至100年4月19日方得重新考領，且迄至本院查詢之
    100年 7月6日止，並無其持有有效駕駛執照之資料，此有本
    院於100年 7月6日所查詢之「證號查詢汽車駕駛人」畫面列
    印 1紙在卷可稽（見本院卷第17頁），復依前揭勘驗筆錄內
    容所示，員警亦曾詢問受處分人有關駕照重考事宜，受處分
    人則稱有參加考試但未通過，則受處分人於本件舉發時，確
    係無照駕駛之事實，亦堪認定，併予說明。
五、綜上所述，原處分機關援引道路交通管理處罰條例第35條第
    4項前段（原處分漏引前段）、第67條第2項前段與第5項（
    原處分漏引第67條第2項前段與第5項）規定裁處受處分人罰
    鍰60,000元整，自100年 5月11日（裁決日）起3年內不得考
    領駕駛執照，並應參加道路交通安全講習，固非無見，惟有
    關裁處受處分人接受道路安全講習部分，道路交通管理處罰
    條例或其他相關法令並未規定汽車駕駛人有道路交通管理處
    罰條例第35條第 4項前段之情形而應接受道路交通安全講習
    之相關規定，道路交通管理處罰條例第24條第1項第6款固有
    「其他違反本條例之行為，經該管公路主管機關基於轄區交
    通管理之必要，公告應接受講習」之規定，然本件原處分機
    關就該管公路主管機關是否曾公告訓令拒絕接受酒精濃度測
    試之檢定者應接受道路交通安全講習，並未舉證釋明之，復
    經本院查尋相關公告亦未見此公告事項，是以原處分機關裁
    處受處分人應接受道路交通安全講習，即有未洽，從而，本
    件受處分人之異議雖無理由，然原處分前開可議之處，自應
    由本院予以撤銷，另裁處如主文第2項所示，以資適法。
據上論斷，應依道路交通事件處理辦法第 19 條，裁定如主文。
中    華    民    國   100    年    7     月    12    日
                              交通法庭法  官  李小芬
上正本證明與原本無異。
如不服本裁定，應於裁定送達後5日內向本院提出抗告狀。
                                      書記官  陳品潔
中    華    民    國   100    年    7     月    13    日